高雄高等行政法院判決
　　　　　　　　　　　　　　　　　　 94年度訴字第319號
　　　　　　　　　　　　　　　.
原　　　告　金朝預拌混凝土股份有限公司
代　表　人　甲○○
訴訟代理人　林志聰　會計師
被　　　告　財政部台灣省南區國稅局
代　表　人　乙○○　局長
訴訟代理人　丙○○
上列當事人間因營利事業所得稅事件，原告不服財政部中華民國
九十四年二月二十五日台財訴字第○九三○○五四五六五○號訴
願決定，提起行政訴訟。本院判決如下：
    主  文
原告之訴駁回。
訴訟費用由原告負擔。
    事  實
一、事實概要：
    緣原告係以經營製造預拌混凝土為業，其九十年度營利事業
    所得稅結算申報，原列報營業費用－租金支出新台幣（下同
    ）一、七六四、○○○元、運費五、六五九、一二八元，被
    告初查以其中租金支出一、七四○、○○○元係預拌混凝土
    攪拌車（下稱攪拌車）之租金、運費五、六五九、一二八元
    係運送混凝土之費用，乃予以轉正為營業成本之製造費用，
    核定營業費用為租金支出二四、○○○元、運費○元。原告
    不服，申請復查，未獲變更，提起訴願，亦遭決定駁回，遂
    提起本件行政訴訟。
二、兩造聲明：
  (一)原告聲明求為判決：
    (1)訴願決定及原處分均撤銷。
    (2)訴訟費用由被告負擔。
  (二)被告聲明求為判決：
    如主文所示。
三、兩造之爭點：
  甲、原告主張之理由：
    1.按原告係生產預拌混凝土出售之營利事業，最終產品預拌
      混凝土於生產工廠內之拌和機中完成最終製造程序，此時
      實質上已達「可供銷售及使用狀態」，若有自備容器者至
      廠購買，原告即可出售供使用。又原告使用攪拌車將預拌
      混凝土運至客戶施工地點，此時攪拌車除了產品運送功能
      外，雖另有「產品正常狀態保持」之功能，但此與一般冷
      凍食品工廠及統一超商等使用保溫車輛運送產品，目的除
      運送外，另有維持產品溫度、鮮度之功能，其性質並無二
      致。何以一般冷凍食品工廠及統一超商等使用保溫車運送
      產品之相關支出可以列為營業費用，而原告攪拌車卻應轉
      正為營業成本之製造費用，既是同一性質課稅認列，何以
      有別？
    2.再者，被告僅聚焦在攪拌車之拌和功能，卻完全忽略車輛
      功能本身即是在運送。而運送與產品製造毫無干涉，是以
      被告將運送產品之車輛費用支出列為製造費用，實有可議
      。況預拌混凝土生產過程中提供拌和功能的是工廠中之拌
      和機而非攪拌車輛，必須先經工廠中拌和機充分拌和完成
      後注入攪拌車輛容器，而攪拌車輛容器轉動只是維持不使
      變質或凝固，此由若無工廠拌和機，空有攪拌車輛，預拌
      混凝土將無法製造完成，可得證明。
    3.復查及訴願決定書爰引  鈞院九十二年度訴字第二三四號
      判決稱「所謂預拌混凝土係混凝土在工廠之拌和機完成拌
      和，然後用攪動式卡車運送至工地灌鑄，或材料稱量及配
      合在工廠完成，裝入拌和車於運送途中拌和者均稱預拌混
      凝土」「其雖亦有在工廠已完成拌和者，但不論其是否已
      在工廠完成拌和，其均需藉由攪拌車轉動以達致充分的攪
      拌，始能提供符合客戶需求之預拌混凝土，故預拌混凝土
      攪拌車顯係使產品適用於營業上使用而支付的一切費用。
      」云云。然原告依客戶需求生產不同磅數的預拌混凝土，
      係在出廠前即已依客戶個別需求拌和完成，並非「藉由攪
      拌車轉動以達到充分的攪拌，始能提供符合客戶需求之預
      拌混凝土」，故被告將運送產品之車輛費用支出列為製造
      費用，與業界之見解，實不相符。
  乙、被告答辯之理由：
    1.查攪拌車與具保溫功能之貨車，無論在構造及功能上均有
      極大之差異，前者具有之轉動拌合功能與後者僅具保溫之
      功能，顯然無法相提並論。預拌混凝土若不經由攪拌車之
      拌合功能，而以一般僅具保溫功能之運輸車輛運送，顯然
      無法使預拌混凝土達到可出售之狀態，且攪拌車之主要功
      能即為攪拌混凝土，而不具運輸其他物品之功能，而具保
      溫功能之運輸車輛，其可運輸之產品並不特定，原告將攪
      拌車與具保溫功能之貨車作比較，顯不適當，無足採信。
    2.另依預拌混凝土之性質，若僅有工廠拌合機拌合而無預拌
      混凝土車之持續攪拌，無法使預拌混凝土達於可供銷售之
      狀態，被告並未否認工廠拌合機之功能，惟攪拌車之相關
      支出，亦同屬為使商品達於可供銷售狀態之支出，從而被
      告依所得稅法第二十四條第一項、第四十五條第一項前段
      及營利事業所得稅查核準則（下稱查核準則）第六十條前
      段及第六十一條規定將系爭與攪拌車相關之支出轉正為成
      本，並無不合。
    理  由
一、按「營利事業所得之計算，以其本年度收入總額減除各項成
    本費用、損失及稅捐後之純益額為所得額。」「稱實際成本
    者，凡資產之出價取得，指取得價格，包括取得之代價，及
    因取得並為適於營業上使用而支付之一切必需費用，其自行
    製造或建築者，指製造或建築價格，包括自設計製造、建築
    以至適於營業上使用而支付之一切必要工料及費用。．．．
    」「營利事業之費用與損失，應視其性質分為營業費用（如
    銷售、管理費用）與營業成本（如製造費用），分別審定並
    轉正。其應歸屬於營業成本之費用或損失，原列報於營業費
    用，經稽徵機關審定轉正者，應就調整部分分攤於期末存貨
    。」「直接人工製造費用，適用本準則費用類之查核標準。
    」分別為所得稅法第二十四條第一項、第四十五條第一項及
    查核準則第六十條前段及第六十一條所規定。第按，查核準
    則係規定有關營利事業所得稅結算申報之調查、審核等技術
    性及細節性之事項（司法院釋字第四三八號解釋參照），而
    上開費用之查核標準，核其內容與會計原則相符，且查核準
    則業據所得稅法第八十條第五項明定其授權依據，核與行政
    程序法第一百七十四條之一規定相合，自得援用。
二、本件原告係以經營製造預拌混凝土為業，其九十年度營利事
    業所得稅結算申報，原列報營業費用－租金支出一、七六
    四、○○○元、運費五、六五九、一二八元，被告初查以其
    中租金支出一、七四○、○○○元係攪拌車之租金、運費五
    、六五九、一二八元係運送混凝土之費用，乃予以轉正為營
    業成本之製造費用，核定營業費用為租金支出二四、○○○
    元、運費○元等情，業經兩造分別陳明在卷，復有被告營利
    事業所得稅審查報告書、結算申報核定通知書附卷可稽，自
    堪認定。
三、原告雖主張上開經被告轉正為製造費用之金額，均屬攪拌車
    之相關費用。而攪拌車和一般冷凍食品及超商用以運送產品
    之保溫車輛同屬性質相同之運送工具，相關之租金及運費等
    應可比照保溫車輛得列為營業費用，故攪拌車相關費用即應
    屬營業費用不應轉為製造費用云云。惟查：
    1.「製造業之營業成本（產品成本）係包括產品在整個製造
    　過程中所發生的成本，故亦稱為製造成本，製造成本係由
      直接原料、直接人工及製造費用等三大成本要素所組成，
      其中製造費用含有間接材料、間接人工及與產品製造或廠
      房營運有關的其他間接成本，例如，生產設備折舊、修理
      費以及維護費等等，至於營業費用係指與產品之製造活動
      無關，且在發生當期即列為費用之成本，主要包括行銷成
      本、管理成本以及研發成本等三大類，其中行銷成本包括
      訂單取得成本及訂單履約成本，所謂訂單履約成本例如裝
      運貨品所發生之成本。」（參見鄭丁旺等著成本與管理會
      計上冊，九十年，二版，頁二四至二八）另按，經濟部工
      業局八十六年八月九日工（八六）四字第○三二一一二號
      函釋亦稱：「．．．查水泥攪拌車內裝預拌混凝土，可視
      為預拌廠生產線之延伸，屬廠區外之重要生產設備．．．
      」是以所謂「預拌混凝土」，係混凝土在工廠之拌和機中
      完成拌和，然後用攪動式卡車運送至工地灌鑄，或材料稱
      量及配合在工場完成，裝入攪拌車於運送途中完成拌和者
      ，均稱預拌混凝土。而預拌混凝土因自產製廠區之拌和器
      卸出後至施工工地澆灌入模板之運輸過程，需配合客戶對
      產品品質之需求，使預拌混凝土維持一定之攪動速率，以
      避免於運輸途中變質及凝固，而此功能即需依賴攪拌車，
      故攪拌車係提供符合客戶需求預拌混凝土所需設備之一，
      依上述預拌混凝土之生產方式，其雖亦有在工廠已完成拌
      和者，但不論其是否已在工廠完成拌和，在其作為銷售商
      品使用（即予以灌鑄）前均需不斷攪拌，使其不致變質或
      凝固，始可作為銷售產品售與買受人，而就買受人非自備
      容器至混凝土之製造廠購買，即需由出賣人運送至工地交
      付之情形，其在運送過程中，均需藉由攪拌車轉動以達到
      充分攪拌，始能提供符合客戶需求之預拌混凝土，故攪拌
      車顯係使產品適於營業上使用之重要生產設備，就攪拌車
      相關之支出認屬營業成本，即無不合，則原告主張攪拌車
      之轉動僅為保持水泥之鮮度、軟度而已，預拌混凝土之生
      產在工廠拌合機時即已完成，攪拌車純為運輸用途，故其
      所生之費用應屬營業費用，而非製造費用云云，並不可採
      。
    2.再查，攪拌車設計上之功能即專用以攪拌混凝土，而不具
      運輸其他物品之功能，與一般冷凍食品工廠及超商等所使
      用具冷藏功能之運輸車輛，其可運輸之產品並不特定不同
      ，且一般冷藏運輸車乃為運輸及保持產品之新鮮度所使用
      之車輛，本身並無從事製造該產品之功能，故上開冷藏車
      輛其主要用途及目的在於銷售運送產品，並無疑義；然攪
      拌車之功能則與冷藏產品之於冷藏運輸車之功能並不相同
      ，亦即預拌混凝土在運輸過程中如未用攪拌車繼續攪拌，
      則在靜止狀態下，預拌混凝土即會產生化學變化，因而變
      成堅硬的混凝土塊，而無法按客戶的需求為使用，致該預
      拌混凝土成為無商業價值之土塊，已如上述，故攪拌車乃
      預拌混凝土廠生產線之延伸，屬廠區外之重要生產設備，
      乃為提供符合客戶需求之預拌混凝土所需設備之一，與上
      開冷藏運輸車僅具冷藏運輸之功能，二者在構造及功能上
      均有極大之差異，是以原告主張二者性質相似，課稅認定
      上應比照冷藏車輛得列為營業費用云云，即無足採信。
四、綜上所述，原告之主張，並無可採。被告就原告九十年度營
    利事業所得稅結算申報，將其原列報營業費用－租金支出一
    、七六四、○○○元、運費五、六五九、一二八元，以其中
    租金支出一、七四○、○○○元係攪拌車之租金、運費五、
    六五九、一二八元係運送混凝土之費用，乃予以轉正為營業
    成本之製造費用，並核定營業費用－租金支出二四、○○○
    元、運費○元，認事用法，並無違誤；復查決定及訴願決定
    均予維持，亦無不合。原告提起本件訴訟，求為撤銷，為無
    理由，應予駁回。
五、據上論結，本件原告之訴為無理由，依行政訴訟法第一百九
    十五條第一項後段、第九十八條第三項前段，判決如主文。
中　　華　　民　　國　　94　　年　 　7　　月　 29  　 日
                  第三庭審判長法  官   江幸垠
                              法  官   戴見草
                              法  官   邱政強
以上正本係照原本作成。
如不服本判決，應於判決送達後20日內向本院提出上訴書狀，其
未表明上訴理由者，應於提起上訴後20日內向本院提出上訴理由
書（須按對造人數附繕本）；如於本判決宣示或公告後送達前提
起上訴者，應於判決送達後20日內補提上訴理由書（須附繕本）
。未表明上訴理由者，逕以裁定駁回。
提起上訴應預繳送達用雙掛號郵票7份（每份34元）。
中　　華　　民　　國　　94　　年　 　7　　月　 29  　 日
　　　　　　　　　　　　　　　書記官   藍慶道
